臺灣屏東地方法院交通事件裁定　　　　 95年度交聲字第212號
原處分機關　交通部公路總局高雄區監理所屏東監理站
異　議　人
即受處分人　甲○○
上列異議人因違反道路交通管理處罰條例案件，對於交通部公路
總局屏東監理站於民國95年12月13日所為之處分（屏監違字第裁
82-V00000000號），聲明異議，本院裁定如下：
    主  文
原處分關於「罰鍰新台幣肆萬玖仟伍佰元」部分撤銷，發回交通
部公路總局高雄區監理所屏東監理站。
其餘異議駁回。
    理  由
一、聲明異議意旨略以：按95年2 月5 日生效施行之行政罰法第
    26條固規定：「一行為同時觸犯刑事法律及違反行政法上義
    務規定者，依刑事法律處罰之。但其行為應處以其他種類行
    政罰或得沒入之物而未經法院宣告沒收者，亦得裁處之。前
    項行為如經不起訴處分或為無罪、免訴、不受理、不付審理
    之裁判確定者，得依違反行政法上義務規定裁處之」，查異
    議人因本件酒醉駕車之違規行為，另觸犯刑法第185 條之3
    之公共危險罪，業經臺灣屏東地方法院檢察署檢察官於95年
    10月31日以95年度偵字第6082號為緩起訴處分，且命應於緩
    起訴處分確定6 個月內向該署指定之公益團體支付新台幣（
    下同）7 萬元，復經該署檢察官依職權送請再議，亦由臺灣
    高等法院高雄分院檢察署檢察長於95年12月4 日以95年度上
    職議字4038號處分書駁回再議確定，故異議人之同一行為，
    自不得再科以行政裁罰，爰請求撤銷原處分等語。
二、按94年2 月5 日公布，95年2 月5 日施行之行政罰法第1 條
    規定「違反行政法上義務而受罰鍰、沒入或其他種類行政罰
    之處罰時，適用本法。但其他法律有特別規定者，從其規定
    」，足認行政罰法係屬行政罰之基本法，而道路交通管理處
    罰條例本質上係屬行政罰，此觀該條例中就交通違規行為所
    定法律效果包括罰鍰、吊扣證照裁罰等行政罰甚明（參照行
    政罰法第1 條、第2 條將罰鍰、吊扣證照處分均定為行政罰
    ），是違反道路交通管理處罰條例之裁罰事件，自有行政罰
    法之適用。又按行政罰法第26條規定：「一行為同時觸犯刑
    事法律及違反行政法上義務規定者，依刑事法律處罰之。但
    其行為應處以其他種類行政罰或得沒入之物而未經法院宣告
    沒收者，亦得裁處之。前項行為如經不起訴處分或為無罪、
    免訴、不受理、不付審理之裁判確定者，得依違反行政法上
    義務規定裁處之。」，此即所謂「一事不二罰」原則。究其
    立法目的，係因一行為同時觸犯刑事法律及違反行政法上義
    務規定時，由於刑罰與行政罰同屬對不法行為之制裁，而刑
    罰之懲罰作用較強，故依刑事法律處罰，即足資警惕時，實
    無一事二罰再處行政罰之必要。是因同時觸犯刑事法律及違
    反行政法上義務規定之行為，行政機關得否科以與刑罰相類
    之行政罰處罰，端視該行為之刑事訴追或審判程序終局結果
    而定，在刑事訴追、審判程序尚未終局確定前，行政機關自
    不得逕予裁罰，至於沒入或其他種類行政罰，因兼具維護公
    共秩序之作用，其內容具有特殊性，與行政目的之達成密切
    攸關，行政機關自仍得併予裁處，又此所稱「其他種類行政
    罰」，係指違反行政法上之義務應受「裁罰性」之「不利處
    分」而言，依行政罰法第2 條規定，應包括限制或禁止行為
    之吊扣證照處分在內。
三、經查，本件異議人於民國95年9 月5 日18時50分許，在屏東
    縣屏東市○○路之「大八海產店」與友人飲酒至當日20時25
    分許，在酒後其注意力與控制力已不能安全駕駛動力交通工
    具之情形下，竟仍駕駛車牌號碼3982-FA 號自小客車上路，
    嗣於同日20時30分許，沿屏東市○○路由南往北方向行經中
    正路83 0號前時，因酒後反應遲鈍、注意力不集中，致疏未
    注意對方來車，而不慎與對向由莊文旺所駕駛之車牌號碼39
    08-JM 號自小客車發生對撞，經警據報到場處理，並對其施
    以呼氣酒精濃度測試，測得其呼氣中所含酒精濃度為每公升
    1.18毫克，復為警以異議人涉犯刑法刑法第185 條之3 公共
    危險罪嫌，移送臺灣屏東地方法院檢察署檢察官偵辦等情，
    業經本院調取臺灣屏東檢察署95年度偵字第6082號全卷核閱
    無訛，並有該卷內所附酒精濃度測試單、道路交通事故現場
    圖、道路交通事故調查報告表(一)(二)、現場照片等可參，嗣經
    該署檢察官偵查終結，於95年10月31日以95年度偵字第6082
     號 為緩起訴處分，且命其應於緩起訴處分確定6 個月內向
    該署指定之公益團體支付7 萬元，復經該署檢察官依職權送
    請再議，亦由臺灣高等法院高雄分院檢察署檢察長於95年12
    月4 日以95年度上職議字4038號處分書駁回再議確定，亦有
    前揭緩起訴處分書、處分書附卷可佐。
四、原處分機關固援引交通部95年7 月17日交路字第0950006986
    號函所示法務部行政罰法諮詢小組第1 次會議結論認「緩起
    訴處分乃附帶條件之不起訴處分，亦為不起訴處分之一種」
    ，認本案有行政罰法第26條第2 項情形，仍依違反道路交通
    管理處罰條例第35條第1 項第1 款規定，裁處異議人罰鍰49
    ,500 元 ，並吊扣駕駛執照12個月，惟按觸犯刑事法律之犯
    罪行為，除得經檢察官之起訴，並由法院審理後，為有罪科
    刑、無罪、免訴、不受理、不付審理之裁判外，如檢察官認
    該行為所涉為死刑、無期徒刑或最輕本刑3 年以上有期徒刑
    以外之罪，於參酌刑法第57條所列事項及公共利益之維護，
    認以緩起訴為適當者，得定1 年以上3 年以下之緩起訴期間
    為緩起訴處分，並同時命被告為一定之金錢給付，因該金錢
    給付係附隨於緩起訴處分之負擔，性質上並非刑罰，核與前
    開行政罰法第26條所稱一事不二「罰」之要件不合，受緩起
    訴處分之人尚不得以其已履行該緩起訴處分所命之金錢給付
    為由，援引上開行政罰法第26條之規定，主張就同一行為免
    受行政罰，惟違規行為人既因同一行為，經檢察官為「緩起
    訴」處分者，於「緩起訴」之猶豫期間內，檢察官可對其持
    續觀察，若認其顯無反省警惕之情或根本欠缺反省警惕之能
    力者，得依職權或依告訴人之聲請，將「緩起訴」處分撤銷
    ，並依法追訴，法院則得依審理結果，為有罪科刑之裁判，
    亦即在緩起訴處分之猶豫期間內，刑事訴追程序仍未終局確
    定，此與不起訴處分確定後，刑事訴追程序終結，檢察官原
    則上不得就同一行為再行起訴之法律效果迥異，是以，緩起
    訴處分自不得類推不起訴處分，而適用行政罰法第26條第2
    項之規定，是以，經檢察官諭知緩起訴處分之行為，如同時
    違反行政法上義務之規定，在緩起訴處分於猶豫期間期滿前
    ，因刑事訴追程序尚未確定終結，行為人仍有因緩起訴遭撤
    銷而受刑事追訴處罰之可能，此時行政機關若逕行依法行政
    裁罰，毋寧將使行為人有同時遭受行政處罰及刑事處罰之可
    能，是依行政罰法第26條之立法意旨，在違反行政法上義務
    之行為業經緩起訴處分之情形下，行政機關應待緩起訴處分
    實質確定（即緩起訴猶豫期間經過而未經撤銷），行為人已
    最終確定免於受刑事訴追或處罰時，行政機關方得為行政裁
    罰。
五、故依上開說明，本件異議人既因同一酒後駕車行為同時觸犯
    刑事法律及違反行政法上義務，其中刑事部分並經檢察官為
    處分緩起訴確定，因該緩起訴期間尚未屆滿，異議人尚未經
    終局確定無庸受刑事處罰前，基於「一事不二罰」之行政罰
    原則，自不得依行政規定逕予裁罰，從而，原處分機關逕對
    其裁處罰鍰49,500元部分，即有違誤，應將原處分撤銷，並
    發回原處分機關，俟上開緩起訴處分之終局執行結果，另為
    適法之處分。至原處分裁處吊扣駕駛執照12個月部分，原屬
    達成「遏止酒後駕車之不法行為，維護道路交通用路權人之
    生命、身體之安全法益」行政目的所必要之不利處分，縱異
    議人因同一酒後駕車之公共危險犯行另受刑事訴追，依行政
    罰法第26條但書之規定，仍得裁處之，從而，異議人此部分
    之異議為無理由，應予駁回。
四、據上論結，應依道路交通案件處理辦法第19條、第20條前段
    ，裁定如主文。
中　　華　　民　　國　　96　　年　　 1　　月　　 8 　日
                      交通法庭    法  官  劉敏芳
以上正本證明與原本無異。
如不服本裁定應於裁定送達後五日內向本院提出抗告書狀敘述抗
告之理由抗告於臺灣高等法院高雄分院。
中　　華　　民　　國　　96　　年　　 1　　月　　 8 　日
                                  書記官  許倬維
